【裁判字號】    90,重訴,609
【裁判日期】    901130
【裁判案由】    清償借款
【裁判全文】
臺灣臺中地方法院民事判決  九十年度重訴字第六○九號
    原      告  台灣銀行
    法定代理人  何國華
    訴訟代理人  謝騰隆
                林忠勇
    複代理人    吳耀輝
    送達代收人  吳耀輝
    被      告  甲○○
    訴訟代理人  李芳忠
右當事人間請求給付借款事件，本院判決如左：
    主      文
被告應給付原告新台幣玖佰肆拾玖萬貳仟貳佰零貳元，及自民國八十七年三月十四日
起至清償日止，按年息百分之八點三七五計算之利息，並自民國八十七年四月十五日
起至清償日止，在六個月以內者，按上開利率百分之十，在六個月以上者，按上開利
率百分之二十計付違約金。
訴訟費用由被告負擔。
本判決於原告以新台幣參佰壹拾陸萬伍仟元為被告供擔保後，得假執行，但被告如於
假執行程序實施前，以新台幣玖佰肆拾玖萬貳仟貳佰零貳元為原告預供擔保，得免為
假執行。
    事      實
甲、原告方面：
一、聲明：如主文第一項所示，並願供擔保，請准為假執行宣告。
二、陳述：
（一）訴外人鈺豐印刷廠股份有限公司以被告甲○○為連帶保證人，於民國八十一年
      一月二十日向原告借用新台幣（下同）肆仟貳佰萬元，約定利息按年息百分之
      九計算，並同意嗣後隨原告基本放款利率變動而調整年息，若有一期未付即視
      為全部到期，且逾期清償在六個月以內者，按上開利率百分之十，逾期在六個
      月以上者，按上開利率百分之二十計付違約金，清償期為八十八年一月二十日
      。詎借款人鈺豐印刷廠股份有限公司自八十四年五月三十一日起即未依約繳付
      本息，除原告聲請以本院八十五年度執字第七四九八號強制執行事件就其提供
      之擔保品受償本金一千八百五十萬七千七百九十八元，及部分利息、違約金外
      ，尚有如聲明所示之本金、利息及違約金迄未清償，且屢經催討均置之不理，
      被告既為連帶保證人，自應負連帶清償責任，為此提起本件訴訟。
（二）本件借款被告係以私人身分擔任連帶保證人，與其擔任何職務無關，且原告於
      八十五年六月五日就包括本件借款之債權聲請強制執行斯時，係因對被告尚未
      取得執行名義，才未將被告列入為債務人，當時時效亦未完成，並不影響原告
      求償權利；至於該強制執行事件中之另筆債權，係由鈺豐印刷廠股份有限公司
      於八十年十二月九日向原告申貸三千萬元、期限七年之借款所積欠款項，被告
      仍應就系爭借款積欠金額負連帶清償責任。
三、證據：提出放款借據、放款明細登錄卡等影本各二份、八十五年度執三字第七四
    九八號強制執行事件分配表、送金簿、放出登錄單、分戶明細表等影本各一份。
乙、被告方面：
一、聲明：駁回原告之訴及其假執行之聲請，如受不利判決，願供擔保請准免為假執
    行。
二、陳述：
（一）被告在借款當時係擔任鈺豐印刷廠股份有限公司之董事，因原告要求該公司尚
      須以所有董監事為連帶保證人，被告才為該筆借款之連帶保證人，其餘訴外人
      即該公司負責人李芳忠、董事李淑媛、監察人趙秀娥亦均擔任連帶保證人，惟
      被告於八十二年間即已卸下鈺豐印刷廠股份有限公司董事之身分，原告並於八
      十四年間將被告由連帶保證人中剔除，該連帶保證契約既經終止，被告已非該
      借款連帶保證人，原放款借據亦因契約改定而無效，其自不負連帶給付責任。
（二）被告已非借款人鈺豐印刷廠股份有限公司股東，變更後之借據且改列訴外人即
      該公司新任董事李振昌，此由原告於八十五年六月五日就包括本件借款等債權
      而聲請強制執行時，原告僅以鈺豐印刷廠股份有限公司及訴外人李芳忠、趙秀
      娥、李振昌、李淑媛、陳聰義為債務人，並不包括被告即明，且該聲請強制執
      行金額高達一億二千八十萬三千七百七十八元，參照約同時期與原告協商還款
      計劃表所載積欠金額為一億一千六百四十五萬元，足見該強制執行事件中原告
      已將本件借款債權列入，此均足見被告已非系爭借款之連帶保證人。
（三）原告自八十四年八月二十二日即將系爭借款轉列催收，若當時已有設定抵押權
      為擔保，原告卻遲延執行致逾期利息不當增加，反降低擔保品之償債能力，原
      告就此遲延部分之利息顯無收取權利，且上開強制執行事件中，系爭借款與另
      筆金額一千九百三十八萬元債權均併為第一順位而清償，惟詢以鈺豐印刷廠股
      份有限公司則否認有該另筆借款存在，則系爭借款得獲受償金額即高達四千四
      百四十五萬五千九百元，據以分配清償系爭借款包括利息、違約金即已足，該
      借款應認已清償。
三、證據：提出公司登記事項卡暨董監事名單、強制執行聲請狀、還款計劃表等影本
    各一份，並聲請調閱本院八十五年度執字第七四九八號強制執行案卷。
    理      由
一、本件原告主張訴外人鈺豐印刷廠股份有限公司以被告甲○○為連帶保證人，於八
    十一年一月二十日向原告借用肆仟貳佰萬元，約定利息按年息百分之九計算，並
    同意嗣後隨原告基本放款利率變動而調整年息，若有一期未付即視為全部到期，
    且逾期清償在六個月以內者，按上開利率百分之十，逾期在六個月以上者，按上
    開利率百分之二十計付違約金，清償期為八十八年一月二十日，及借款人鈺豐印
    刷廠股份有限公司自八十四年五月三十一日起即未依約繳付本息，除原告聲請以
    本院八十五年度執字第七四九八號強制執行事件就其提供之擔保品受償本金一千
    八百五十萬七千七百九十八元，及部分利息、違約金外，尚有如聲明所示之本金
    、利息及違約金迄未清償之事實，業據其提出放款借據、八十五年度執三字第七
    四九八號強制執行事件分配表、放款明細登錄卡、送金簿、放出登錄單、分戶明
    細表等影本各一份為證，被告對此亦不爭執，自堪信屬實。
二、其次，被告辯稱原告於八十四年間同意更改契約，將其自該借款連帶保證人中剔
    除一節，已為原告所否認，且被告無非以原告於八十五年六月五日基於包括本件
    借款等債權而聲請由本院八十五年度執字第七四九八號為強制執行時，僅以訴外
    人鈺豐印刷廠股份有限公司及李芳忠、趙秀娥、李振昌、李淑媛、陳聰義為債務
    人，並不包括被告等情，並提出公司登記事項卡暨董監事名單、強制執行聲請狀
    、還款計劃表等影本各一份為佐，而原告固不否認此情，然亦陳明斯時未將被告
    列為債務人，係因對被告尚未取得執行名義、時效復未完成，並非同意被告免除
    該借款之連帶保證責任，且原告基於債權人地位，本得擇各連帶債務人中之一人
    、數人或全部而為請求，尚難僅以原告當時未將其同列為強制執行債務人，即得
    推認原告有同意免除被告連帶保證責任之意；此外，就原告事後有同意免除其連
    帶保證責任之事實，被告既未能提出其他證據以實其說，自難認其所辯為可採。
三、再以，被告又辯稱前開強制執行事件中，原告主張與本件借款債權併為第一順位
    債權之另筆金額一千九百三十八萬元債權並不存在，故該強制執行所得金額應全
    數作為清償本件借款之用，則該借款已經清償完畢等語，姑不論被告僅空言稱係
    訴外人鈺豐印刷廠股份有限公司否認該債權存在，該債權確實存在一事已據原告
    提出該另筆借款之放款借據、放款明細登錄卡等影本各一份在卷可稽，則被告據
    以辯稱本件借款已獲清償云云，亦顯難採信，其為此並聲請調閱該強制執行案卷
    ，本院認自無調查之必要，附此敘明。另被告辯稱若該借款債權有擔保品存在，
    因原告遲未執行由該擔保品受償而增加之利息，應無權收取云云，姑不論原告有
    何遲延執行致利息增加之情形、該利息數額為何等均未見被告為具體陳明，且該
    遲延利息係因借款人及被告之遲延給付行為所致，與原告何時求償無涉，遑論亦
    難認原告負有何應儘速就擔保品求償之義務。綜上所述，均難認被告所辯有據，
    應堪認原告之主張為可採。
四、從而，原告依消費借貸及連帶保證契約之法律關係，請求被告給付借款玖佰肆拾
    玖萬貳仟貳佰零貳元，及自八十七年三月十四日起至清償日止，按年息百分之八
    點三七五計算之利息，並自八十七年四月十五日起至清償日止，在六個月以內者
    ，按上開利率百分之十，在六個月以上者，按上開利率百分之二十計付之違約金
    ，為有理由，應予准許。
五、兩造均陳明願供擔保以代釋明，請求宣告假執行或免為假執行，均核無不合，茲
    分別酌定擔保金額，予以准許。
六、據上論結，本件原告之訴為有理由，依民事訴訟法第七十八條、第三百九十條第
    二項、第三百九十二條，判決如主文。
中      華      民      國    九十    年    十一    月    三十      日
                                臺灣臺中地方法院民事第一庭
                                            法      官  林麗真
右為正本係照原本作成
如對本判決上訴，須於判決送達後廿日內向本院提出上訴狀
中      華      民      國    九十    年     十一   月     三十     日
                                            法院書記官


司法院資訊處製作；財團法人民間司法改革基金會備份。
